臺灣臺北地方法院交通件裁定　　　　　　　　　　　　九十年度交聲更字第一三號
　　異議人即
　　受處分人　甲○○
右列受處分人因違反道路交通管理處罰條例案件，對於交通部公路局臺北區監理所中
華民國九十年四月二十五日所為之處分（原處分案號：北監五字第裁四０－ＡＢ00
00000號），聲明異議，本院裁定如左：
        主  文
原處分撤銷。
甲○○汽車駕駛人任意跨越兩條車道行駛，處罰鍰新臺幣陸佰元，並予記違規點數壹
點。
        理  由
一、按分向限制線，為雙黃實線，用以劃分路面成雙向車道，禁止車輛跨越行駛，並
    不得迴轉，道路交通標誌標線號誌設置規則第一百六十五條第一項、第二項定有
    明文。又按道路交通管理處罰條例（九十年一月十七日總統修正公布之道路交通
    管理處罰條例，其施行日期依同條例第九十三條規定須由行政院以命令定之，而
    行政院係於九十年四月三日以臺九十交字第０一九三一七號令發布修正後之該條
    例自九十年六月一日起施行，故以下所述及之本條例，如無特別註明，乃係修正
    生效後之新法，而於敘述上如係九十年一月十七日修正，同年六月一日生效施行
    前之該條例，則會在該條例下加註「舊法」以資辨明）第四十五條第十二款定有
    明文，任意跨越兩條車道行駛者，處新臺幣（下同）六百元以上一千八百元以下
    罰鍰。再汽車駕駛人駕駛汽車違反道路交通管理處罰條例第四十五條規定者，除
    應依該條所規定之罰鍰處罰外，並予記違規點數一點，道路交通管理處罰條例第
    六十三條第一項第一款亦定有明文。
二、本件原裁決意略以：受處分人即異議人甲○○於八十九年七月十二日上午七時五
    十七分許，駕駛車號ＧＺ－三五五五號自用小客車，在臺北市○○路○段劃設有
    分向限制線之路段上，爭道行駛，任意跨越雙黃實線左轉木柵路行駛，為臺北市
    政府警察局交通警察大隊警員洪國財以拍照方式存證，並以受處分人有違反道路
    交通管理處罰條例第四十五條第十二款規定之行為逕行掣單舉發。嗣舉發違反道
    路交通管理事件通知單郵寄受處分人未果，遂經舉發機關完成公示送達程序，受
    處分人未於應到案日期前申訴，原處分機關逕於九十年四月二十五日以北監五字
    地裁四０－ＡＢ0000000號裁決書依道路交通管理處罰條例第四十五條第
    十二款規定裁處受處分人一千八百元罰鍰，並記違規點數一點。
三、本件受處分人聲明異議狀載聲明事項有：（一）請求撤銷中華民國八十九年七月
    十九日上午八時零五分，在辛亥路七段駕車違反道路交通管理事件北監五字第裁
    ＡＥ0000000號裁決書；（二）請求撤銷中華民國九十年四月二十五日北
    監五字第裁四０－ＡＥ0000000號違反道路交通管理事件裁決書，經本院
    當庭訊問受處分人聲明異議意旨，受處分人僅針對交通部公路局臺北區監理所九
    十年四月二十五日以北監五字第裁四０－ＡＢ0000000號裁決書聲明異議
    ，有九十年八月二十日訊問筆錄，附於本院交通事件卷宗為憑（見本院九十年度
    交聲字第四六０號交通事件卷宗第二九頁訊問筆錄），核先敘明。
四、訊據受處分人雖坦承於右開時地駕車為警拍照之事實不諱，惟矢口否認有右開違
    規行為，辯稱：辛亥路七段左轉木柵路是伊行車方向，因一邊有機車直行，一邊
    路中有交通指揮者站立，所以伊要左轉勢必要壓到雙黃線才能左轉，在安全無虞
    之前提下，稍許之違規事實，是具容許性云云。然查：（一）本件有舉發通知單
    ，及舉發照片可憑，應值採信，受處分人前向臺灣高等法院抗告意旨另稱應往現
    場履勘現場云云，惟舉發時地之人車均已離去現場，自無必要再往履勘；（二）
    且交通警察掣單舉發違反道路交通管理處罰條例所列違規事實，本質上為行政處
    分，係公務員基於職務上權力，依法就特定具體事件所為具公法上效果單方面行
    政行為，基於公務員為公法上行為具有公信力之原則，該行政行為當可被推定為
    真正，其據以依法處分之事實認定亦為正確無誤，舉發機關員警依法掣舉發，雖
    受處分人拒絕簽收，惟此事實既經載明於舉發通知單，有該紙舉發通知單影本一
    紙，在卷可據，從而本件異議人既未能提出證據以資證明本件舉發有何虛偽、錯
    誤，尚難認其辯解可採；（三）證人舉發警員洪國財到庭證稱：七月十二日照片
    顯示受處分人車前後輪均已跨越雙黃線，依據採證照片，並未顯示有車子要左轉
    ，就算要禮讓也不應駛出自己的車道，因為這路口常有駕駛人要趕上班，在路口
    要變紅燈前車子為趕黃燈便跨越雙黃線搶先左轉，所以，我們經常收到民眾投訴
    ，便在路口加強取締等語，有本院九十年八月九日訊問筆錄可佐（見本院九十年
    度交聲字第四六０號交通事件卷宗第十七頁訊問筆錄），核與採證照片所顯示（
    分見本院九十年度交聲字第四六０號交通事件卷宗第五頁所附採證照片），受處
    分人所有右開車輛左前後輪均已跨越分向限制線，且對向尚有二輛車子欲依其行
    進方向左轉，受處分人行進方向亦有另一輛在前之車子欲左轉，而交通警察站於
    路邊指揮交通，顯見違規當時並無交通指揮人員站於路中央，亦無對向機車駛來
    等內容相符；（四）且縱或當時有交通指揮人員站於路中央，並有對向機車駛來
    ，受處分人如欲禮讓尚可在行駛之車道內暫停於停止線前，避免駛出停止線而撞
    及交通指揮人員及機車騎士，受處分人捨此不由，而爭道跨越雙黃線搶先左轉，
    自屬有任意跨越兩條車道行駛之違規行為，交通法規所定之標線，其形式、顏色
    及效力，均有規定，絕不能任由受處分人自行判斷有何「行車慣例所容許」之情
    形，或自行對自己有利之曲法解釋，否則交通法規、標線亦均如同虛設，更易造
    成其他用路人之困擾及危險。本件事證明確，受處分人前揭違事實，堪以認定。
五、綜上所述，受處分人確有在前揭時地，駕駛其所有自用小客車，跨車道雙黃線行
    駛之違規行為，原處分機關乃予處罰鍰一千八百元，記違規點數一點，雖非無據
    ，但查：（一）九十年一月十七日總統修正公布之道路交通管理處罰條例，業於
    同年六月一日生效施行，雖新法第四十五條之規定僅就罰鍰之金額由銀元二百元
    以上六百元以下換算為新臺幣之金額，並冠以新臺幣字樣而作修正，並增列第十
    四款及第十五款規定，惟就形式上觀察，此修正前後之法律顯有不同，應認係屬
    法律之變更（參司法院第二廳八十一年十一月五日（八一）廳刑一字第一六二九
    ０號函覆臺灣高等法院之法律座談會研究意見參照），本件異議辯稱並未違規云
    云，雖無理由，惟原處分機關未及比較新舊法而為適用，亦有未洽，而舊法與現
    行之道路交通管理處罰條例第四十五條第十二款規定比較結果，並無有利於被告
    ，依學者所認，行政罰在法律之適用上應有刑法第二條第一項「行為後法律有變
    更者，適用裁判時之法律。但裁判前之法律有利於行為人者，適用最有利於行為
    人之法律」及稅捐稽徵法第四十八條之三「納稅義務人違反本法或稅法之規定，
    適用裁處時之法律。但裁處前之法律有利於納稅義務人者，適用最有利於納稅義
    務人之法律」規定所揭示之「從新從輕」原則之類推適用（陳清秀著「依法行政
    與法律的適用」一文，收錄於翁岳生編「行政法」一書，第一七六頁至第一七九
    頁，八十七年三月版），本件應適用新法而為裁判，原處分未及比較新舊法，已
    非適法；（二）又違反道路交通管理事件文書之送達，依受處分人行為時之違反
    道路交通管理事件統一裁罰標準及處理細則第五條應準用刑事訴訟法有關之規定
    ，而刑事訴訟法第五十九條規公示送達須有應送達人住居所、事務所及所在地不
    明，或掛號郵寄而不能達，或因住居所於法權所不及之地，不能以其他方法送達
    者，始得為之，本件舉發機關雖曾將應送報予受處分人之違反道路交通管理事件
    通知單付郵寄予受處分人，因未能合法送達而為公示送達，但本件未能合法送達
    受處分人而遭退回臺北市政府警察局交通大隊之郵件信封上，除經郵務人員勾選
    無法送達之原因為「查無此人」外，尚蓋有註記「不在」等語之圓戳，則該通知
    單送達不到，究因受處分人未居住在該送達地址以致查無此人，或受處分人確住
    該址，僅於郵差送達當時不在，乃未能合法收受送達，若受處分人確實住在該址
    ，則受處分人並無所謂未能送達而得公示送達之情形，舉發機關遽以公示送達之
    方式為之，不生生合法送達之效力，仍應認為受處分人並未逾限申訴；（三）且
    原處分贅引道路交通管理處罰條例第四十五條「第一項」第十二款，漏引道路交
    通管理處罰條例第六十三條第一項第一款規定，亦非適法。本院仍認定以受處分
    人所有上開汽車確有違反道路交通管理處罰條例第四十五條第十二款規定之行為
    ，但受處分人已於應到案日期前向原處分機關提出申訴，乃從輕裁處該部汽車之
    所有人即受處分人罰鍰六百元，並依同條例第六十三條第一項第一款規定併予記
    違規點數一點如主文第二項所示，以資適法。
六、據上論斷，應依道路交通案件處理辦法第二十條前段，裁定如主文。
中      華      民      國    九十一    年      二      月    二十七    日
                                    臺灣臺北地方法院交通法庭
                                        法  官  黃程暉
右正本證明與原本無異
如不服本裁定應於送達後五日內向本院提出抗告狀
                                        書記官  張華瓊
中      華      民      國    九十一    年      三      月      六      日
